臺灣高等法院臺南分院刑事判決　　　　96年度上訴字第1271號
上　訴　人　臺灣嘉義地方法院檢察署檢察官
被　　　告　乙○○
選任辯護人　張雯峰律師
　　　　　　奚淑芳律師
上列上訴人因被告違反槍砲彈藥刀械管制條例等案件，不服臺灣
嘉義地方法院96年度訴字第811號中華民國96年10月23日第一審
判決（起訴案號：臺灣嘉義地方法院檢察署96年度偵字第4667號
），提起上訴，本院判決如下：
    主  文
原判決關於未經許可，製造可發射金屬具有殺傷力之改造空氣槍
部分，及定執行刑部分均撤銷。
乙○○未經許可，製造可發射金屬具有殺傷力之改造空氣槍，處
有期徒刑貳年柒月，併科罰金新臺幣萬元，罰金如易服勞役，
以新臺幣壹仟元折算壹日，扣案之改造空氣槍壹支（槍枝管制編
號0000000000）、高壓鋼瓶壹瓶、銀色鋼珠壹瓶均沒
收。
    事  實
一、乙○○未經許可，基於製造可擊發金屬具有殺傷力改造空氣
    槍之犯意，於民國（下同）九十五年三月間某日，在其嘉義
    市○○○街一五六號住處，將其前於嘉義市○○路某處模型
    店購買之模型空氣槍一支內原廠配置之槍機彈簧予以抽出，
    改換成磅數較高之彈簧，用以增加該槍射擊時之動能，而將
    之製造成可擊發金屬鋼珠具有殺傷力之改造空氣槍（槍枝管
    制編號0000000000）後，即將該改造空氣槍放置
    於上開住處內，供射擊小鳥使用。嗣於九十六年六月五日上
    午九時許，在上址為警持搜索票查獲，並扣得其所有之上開
    改造空氣槍一支、附屬供犯罪所用之高壓鋼瓶一瓶、供擊發
    所用之銀色鋼珠一瓶。
二、案經嘉義縣警察局移送臺灣嘉義地方法院檢察署檢察官偵查
    起訴。
    理  由
一、上開犯罪事實，業據被告乙○○坦承不諱，並有改造空氣槍
    一支、高壓鋼瓶一瓶、供擊發所用之銀色鋼珠一瓶扣案可資
    佐証；且依被告於警詢中供認「其在嘉義市○○路玩具店購
    得該空氣槍後，以其在奇摩拍賣網購得之彈簧換裝，而加強
    彈簧」等情（見警卷第二頁），顯見被告用以改造該把空氣
    槍之彈簧，並非於購得該空氣槍時「隨槍附贈」之彈簧，而
    係另購得之彈簧；再扣案之改造空氣槍一支經送內政部警政
    署刑事警察局鑑驗結果「送鑑空氣槍一支（槍枝管制編號0
    000000000），認係空氣槍，以外接高壓鋼瓶內氣
    體為發射動力，經測試結果，其發射彈丸單位面積動能為三
    十六焦耳／平方公分。有關殺傷力之相關數據：依日本科學
    警察研究所之研究結果，彈丸單位面積動能達二十焦耳／平
    方公分，則足以穿入人體皮肉層。」，有該局九十六年七月
    二十四日刑鑑字第○九六○○九一四三五號槍彈鑑定書在卷
    可稽（參見偵卷第三十頁至第三十四頁）。而本件被告所持
    有之改造空氣槍經測試其發射之單位面積動能為三十六焦耳
    ／平方公分，顯然足以穿入人體皮肉層，且遠逾單位面積動
    能二十焦耳／平方公分之標準甚多，足認該改造空氣槍具有
    殺傷力甚明，被告自白核與事實相符，而可信採。本件事證
    明確，被告犯行足堪認定。
二、按刑法第三十三條第五款、第四十二條、第六十五條第二項
    、第六十八等條文，業於九十四年二月二日修正公布，其中
    ：(一)第三十三條第五款由原先之「罰金：一元以上」，修正
    為「罰金：新臺幣一千元以上，以百元計算之」；(二)第四十
    二條將原先之「罰金應於裁判確定後二個月內完納。期滿而
    不完納者，強制執行。其無力完納者，易服勞役」、「易服
    勞役以一元以上三元以下，折算一日。但勞役期限不得逾六
    個月」、「罰金總額折算逾六個月之日數者，以罰金總額與
    六個月之日數比例折算」。「科罰金之裁判，應依前二項之
    規定，載明折算一日之額數」、「易服勞役，不滿一日之零
    數，不算」、「易服勞役期內納罰金者，以所納之數，依裁
    判所定之標準折算，扣除勞役之日期」之規定，修正為「罰
    金應於裁判確定後二個月內完納。期滿而不完納者，強制執
    行。其無力完納者，易服勞役。但依其經濟或信用狀況，不
    能於二個月內完納者，得許期滿後一年內分期繳納。遲延一
    期不繳或未繳足者，其餘未完納之罰金，強制執行或易服勞
    役」、「依前項規定應強制執行者，如已查明確無財產可供
    執行時，得逕予易服勞役。」、「易服勞役以新臺幣一千元
    、二千元或三千元折算一日。但勞役期限不得逾一年」、「
    依第五十一條第七款所定之金額，其易服勞役之折算標準不
    同者，從勞役期限較長者定之。」、「罰金總額折算逾一年
    之日數者，以罰金總額與一年之日數比例折算。依前項所定
    之期限，亦同」、「科罰金之裁判，應依前二項之規定，載
    明折算一日之額數」、「易服勞役不滿一日之零數，不算」
    、「易服勞役期內納罰金者，以所納之數，依裁判所定之標
    準折算，扣除勞役之日期」，另罰金罰鍰提高標準條例第二
    條亦配合修正，將原先之「依刑法第四十一條易科罰金或第
    四十二條第二項易服勞役者，均就其原定數額提高為一百倍
    折算一日；法律所定罰金數額未依本條例提高倍數，或其處
    罰法條無罰金刑之規定者，亦同」之規定，予以修正刪除；
    (三)第六十五條第二項由原先之「無期徒刑減輕者，為七年以
    上有期徒刑」，修正為「無期徒刑減輕者，為二十年以下十
    五年以上有期徒刑」；(四)第六十八條由原先之「拘役或罰金
    加減者，僅加減其最高度」，修正後關於罰金刑部分移至第
    六十七條而規定「有期徒刑或罰金加減者，其最高度及最低
    度同加減之」；並均自被告行為後之九十五年七月一日起施
    行。是依上開規定，罰金既由銀元一元以上，提高為新台幣
    一千元以上，無異提高法定刑為罰金時之可科處之最低刑為
    新台幣一千元，修正後之刑法第三十三條第五款之規定並未
    有利於行為人。關於易服勞役部分，依修正前罰金罰鍰提高
    標準條例第二條前段規定，就其原定數額提高為一百倍折算
    一日，則被告經諭知併科罰金部分，依行為時之易服勞役折
    算標準，最高應以銀元三百元折算一日，即新台幣九百元折
    算一日。惟依九十五年七月一日修正公布施行之刑法第四十
    二條第三項前段規定，則最高得以新台幣三千元折算一日，
    是修正後刑法第四十二條有關折算標準之規定，有利於被告
    。另被告所犯未經許可，製造可發射金屬具有殺傷力之改造
    空氣槍罪，其法定刑無期徒刑部分，若依法減輕其刑之後之
    科刑範圍而言，則以修正前第六十五條第二項之規定有利於
    被告；另罰金刑減輕部分，修正前刑法第六十八條僅就罰金
    之最高度減之，但修正後刑法第六十七條，就罰金刑之最高
    度、最低度同減之，修正後之刑法第六十七條雖似有利於被
    告，但因刑法修正前，關於罰金刑之最低罰金數額僅為銀元
    一元，即令提高倍數後，亦遠較刑法修正後之最低罰金數額
    （新臺幣一千元）為低，故縱令修正前最低罰金數額依修正
    前刑法第六十八條未減輕，亦較修正後最低罰金數額適用修
    正後刑法第六十七條減輕後之金額為低。故整體觀察，修正
    後之刑法規定未較修正前之規定有利於被告；則綜合上情比
    較新舊法結果，關於易刑處分即易服勞役折算標準部分，應
    以修正後現行之刑法第四十二條之規定有利於被告；其餘部
    分，應以刑法第三十三條第五款、第六十五條第二項、第六
    十八條之規定有利於被告，依九十五年七月一日施行之刑法
    第二條第一項前段、同條項但書規定，應適用行為時法即修
    正前刑法第三十三條第五款、第六十五條第二項、第六十八
    條之規定及修正後現行刑法第四十二條之規定。
三、核被告所為，係犯槍砲彈藥刀械管制條例第八條第一項未經
    許可，製造可發射金屬具有殺傷力之改造空氣槍罪。被告係
    將前所購得之模型空氣槍，改造換成磅數較高之彈簧，而製
    造「可發射金屬具有殺傷力之改造空氣槍」，並非製造「空
    氣槍」，已如上述，檢察官起訴書犯罪事實欄亦認被告有上
    開犯行，惟於起訴書論罪法條欄卻認被告係犯未經許可製造
    「空氣槍」，檢察官起訴書論罪法條欄之記載顯係誤載，應
    以檢察官起訴書犯罪事實欄所載為依據。又被告製造後持有
    該具殺傷力之改造空氣槍之行為，其持有之低度行為為製造
    之高度行為所吸收，不另論罪；再按，自首以對於未發覺之
    罪投案而受裁判為要件，如案件已發覺，則被告縱有投案陳
    述自己犯罪之事實，亦祇可謂為自白，不能認為自首；另裁
    判上之一罪，其一部分犯罪既已因案被發覺，雖在檢察官或
    司法警察官詢問中被告陳述其未發覺之部分犯罪行為，並不
    符合刑法第六十二條之規定，不應認有自首之效力，最高法
    院九十五年度台上字第一七八五號判決意旨可資參照。查被
    告係於員警接獲線報，認被告涉嫌「持有」槍枝後，聲請搜
    索票搜索扣得上開改造空氣槍，被告始向員警自承有上開改
    造空氣槍之事實，業據証人即本件查獲之員警甲○○、丙○
    ○於本院審理時証述明確（見本院卷第四四頁至第四五頁、
    第四六頁），並有原審九十六年度聲搜字第七三九號案卷証
    資料在卷足憑（參見原審卷第七十五頁至第九十二頁影印卷
    ），顯見員警在查獲被告之前，已知悉被告涉嫌「持有槍枝
    」之情，被告一部分之犯罪已因案被發覺，則縱令被告事後
    向員警自白改造該空氣槍之事實，亦僅係就未發覺之部分犯
    罪自白，參照最高法院上開判決意旨，自難認被告有就全部
    之犯罪事實自首，尚無依修正前、後刑法第六十二條自首之
    規定減輕其刑。惟被告製造上開改造空氣槍之動機單純，對
    社會尚未構成重大危害，又有正當工作，且於員警查獲其持
    有該槍枝時，又主動供認較重之製造行為，顯見被告並非惡
    性甚大之人，其犯罪情狀可堪憫恕，而槍砲彈藥刀械管制條
    例第八條第一項未經許可，製造可發射金屬具有殺傷力之改
    造空氣槍罪，其法定刑為無期徒刑或五年以上有期徒刑，係
    屬重罪，如科以法定最低刑之有期徒刑五年，仍嫌過重，足
    見被告犯罪情狀，顯堪憫恕，爰依刑法第五十九條之規定，
    酌量減輕其刑。
四、原審就被告所犯未經許可，製造可發射金屬具有殺傷力之改
    造空氣槍罪部分，以被告罪証明確，因予論罪科刑，固非無
    見。但查，被告雖自白製造上開槍枝之行為，但不符合自首
    之規定，原審依修正前刑法第六十二條前段關於自首之規定
    ，減輕被告之刑，顯有不當。檢察官上訴，以原審依刑法第
    五十九條之規定酌減被告之刑不當，指摘原判決不當，雖無
    理由，但原判決既有上開可議之處，即屬無可維持，應由本
    院將原判決關於此部分及定執行刑部分予以撤銷改判。爰審
    酌被告犯罪之動機、智識程度、生活狀況、其犯罪手段並未
    持槍用以危害他人，情節非重，且被告犯後坦承犯行、態度
    尚稱良好等一切情狀，量處如主文第二項所示之刑，並依修
    正後之刑法第四十二條第三項規定諭知罰金易服勞役之折算
    標準。
五、扣案上開具殺傷力之改造空氣槍一支，係屬違禁物；扣案之
    高壓鋼瓶一瓶、銀色鋼珠一瓶，分別為上開改造空氣槍之發
    射動力及可供該槍發射之金屬，與被告持有該改造空氣槍具
    有密切關係，為該改造空氣槍之附屬物品，為被告所有供犯
    本案所用之物；應分別依刑法第三十八條第一項第一款、第
    二款宣告沒收之。
據上論結，應依刑事訴訟法第369條第一項前段、第364條、第29
9條第1項前段、槍砲彈藥刀械管制條例第8條第1項，刑法第11條
前段、第2條第1項、第59條、第42條第3項、第38條第1項第1款
、第2款，判決如主文。
本案經檢察官張太龍到庭執行職務。
中　　華　　民　　國　　96　　年　　12　　月　　26　　日
                  刑事第四庭    審判長法　官　吳志誠
                                      法　官  羅心芳
                                      法　官  陳珍如
以上正本證明與原本無異。
如不服本判決，應於收受本判決後十日內向本院提出上訴書狀。
其未敘述上訴理由者並得於提起上訴後十日內向本院補提理由書
狀（均須按他造當事人之人數附繕本）「切勿逕送上級法院」。
　　　　　　　　　　　　　　　　　　　書記官　魏芝雯
中　　華　　民　　國　　96　　年　　12　　月　　26　　日
附錄：本判決論罪科刑條文：
槍砲彈藥刀械管制條例第八條
未經許可，製造、販賣或運輸鋼筆槍、瓦斯槍、麻醉槍、獵槍、
空氣槍或第四條第一項第一款所定其他可發射金屬或子彈具有殺
傷力之各式槍砲者，處無期徒刑或五年以上有期徒刑，併科新臺
幣一千萬元以下罰金。
未經許可，轉讓、出租或出借前項所列槍枝者，處五年以上有期
徒刑，併科新臺幣一千萬元以下罰金。
意圖供自己或他人犯罪之用，而犯前二項之罪者，處無期徒刑或
七年以上有期徒刑，併科新臺幣一千萬元以下罰金。
未經許可，持有、寄藏或意圖販賣而陳列第一項所列槍枝者，處
三年以上十年以下有期徒刑，併科新臺幣七百萬元以下罰金。
第一項至第三項之未遂犯罰之。
